【裁判字號】    96,聲判,204
【裁判日期】    970512
【裁判案由】    聲請交付審判
【裁判全文】
臺灣臺北地方法院刑事裁定             96年度聲判字第204號
聲  請  人  甲○○
即告訴人
代  理  人  陳秀卿律師
            林世芬律師
被      告  乙○○
上列聲請人即告訴人因告訴被告乙○○誣告案件，不服臺灣高等
法院檢察署中華民國96年度上聲議字第4013號駁回聲請再議之處
分（原不起訴處分案號：臺灣臺北地方法院檢察署96年度偵續字
第339號），聲請交付審判，本院裁定如下：
    主  文
聲請駁回。
    理  由
一、按聲請人不服上級法院檢察署檢察長或檢察總長認再議為無
    理由而駁回之處分者，得於接受處分書後10日內委任律師提
    出理由狀，向該管第一審法院聲請交付審判；法院認為交付
    審判之聲請不合法或無理由者，應駁回之，刑事訴訟法第25
    8 條之1、第258條之3第2項前段分別定有明文。
二、本件聲請人即告訴人甲○○以被告乙○○涉犯誣告案件，向
    臺灣臺北地方法院檢察署檢察官提出告訴，經臺灣臺北地方
    法院檢察署檢察官以96年度偵續字第339號為不起訴處分後
    ，聲請人不服，聲請再議，嗣經臺灣高等法院檢察署檢察長
    認聲請人聲請再議為無理由，於民國96年11月1日以96年度
    上聲議字第4013號處分書駁回再議之聲請，有臺灣臺北地方
    法院檢察署檢察官不起訴處分書、臺灣高等法院檢察署處分
    書附卷可憑。茲聲請人不服臺灣高等法院檢察署檢察長駁回
    再議之處分，而於96年11月19日寄存送達聲請人，嗣經聲請
    人委任律師為代理人，並於同年11月29日向本院聲請交付審
    判，未逾法定不變期間，與前揭法條規定相符，合先敘明。
三、聲請交付審判書狀略以：
  (一)聲請人向被告要求給付新台幣（下同）2萬6千5百元，業經
    被告簽發支票乙紙交付聲請人收執，足證聲請人並未刪除被
    告所有惠立公司之電腦資料，否則被告焉會同意給付？
  (二)證人何芬蘭於偵查中所為證述，洵非屬實，臺灣臺北地方法
    院檢察署檢察官、臺灣高等法院檢察署檢察長竟均未察，遽
    予採信，洵非適法。
  (三)聲請人於偵查中並未承認有刪除電腦資料，檢察官逕以上開
    陳述為同意復原之意，從而為不利於聲請人之認定，亦有未
    合。
  (四)嗣在法院審理中，經聲請人代理人到庭補充陳稱：「聲請人
    並未刪除電腦資料，但被告虛構其親眼看到聲請人刪除資料
    」等語（聲請人經傳喚未到庭），因認原不起訴處分及駁回
    再議之處分，均非適法，爰依刑事訴訟法第258條之1規定，
    聲請交付審判云云。
四、按犯罪事實應依證據認定之，無證據不得認定犯罪事實，刑
    事訴訟法第154條第2項定有明文。又按認定不利於被告之事
    實，須依積極證據，苟積極證據不足為不利於被告事實之認
    定時，即應為有利於被告之認定，更不必有何有利之證據；
    次按刑法第169條誣告罪之成立，以犯人明知所訴虛偽為構
    成要件，若誤認有此事實，或以為有此嫌疑，自不得遽指為
    誣告，最高法院分別著有30年上字第816號、52年臺上字第
    1300號、40年臺上字第86號、40年台上字第88號、43年台上
    字第251號可資參照。經查：
(一)被告為惠立公司負責人，聲請人則自93年11月1日起受雇擔
    任惠立公司業務助理，至95年2月6日遭被告解雇，聲請人遂
    於95年2月6日至臺北縣政府勞工局申請勞資爭議協調；而被
    告因在惠立公司電腦桌面找不到聲請人前所處理屬於業務所
    需之檔案，於同年2月14日向臺北縣政府警察局新莊分局報
    案，指訴聲請人於95年2月6日離職時，故意將惠立公司電腦
    中關於出貨裝船單及包裝明細表等檔案資料刪除，認聲請人
    涉有妨害電腦使用罪嫌而對聲請人提出告訴；雙方於同年月
    22日進行勞資爭議協調會，協議由被告當場給付聲請人95年
    2月1日至同年月5日工資現金4,417元，並約定雙方於95年2
    月23日9時30分，在惠立公司進行業務移交，並由聲請人將
    電腦資料如：包裝明細表、出口報關單、網路電話系統及帳
    號密碼等進行移交作業，完成後再由被告給付聲請人資遣費
    26,500元，並撤銷對聲請人涉嫌妨害電腦使用罪之控訴。嗣
    於95年2月23日，聲請人依約於上午至惠立公司辦理移交，
    並向證人即惠立公司人員何芬蘭示範如何自電腦找出上開檔
    案資料，惟當日因聲請人與被告又發生爭執而不歡而散，致
    被告並未撤回對聲請人所為告訴，嗣經臺灣板橋地方法院檢
    察署檢察官進行偵查後，於95年8月23日以95年度偵字第106
    47號案件，對聲請人妨害電腦使用罪嫌為不起訴處分等情，
    均據本院調閱臺灣臺北地方法院檢察署96年度偵續字第339
    號、臺灣高等法院檢察署96年度上聲議字第4013號卷宗屬實
    ，並有勞資爭議協調申請書、臺北縣政府處理勞資爭議協調
    會記錄、臺北縣政府警察局受理刑事案件報案三聯單、證人
    何芬蘭結證陳述之筆錄及上開不起訴處分書影本等附卷為憑
    。
(二)次查，聲請人告訴被告誣告犯行，無非係以聲請人並未刪除
    被告所經營公司之電腦資料，被告卻於95年2月14日至警察
    局以伊故意刪除電腦資料為由而提起告訴為論據。經查，依
    95年2月14日被告在台北縣警察局新莊分局泰山分駐所製作
    之警詢筆錄中係供稱：「甲○○將我公司的電腦資料故意刪
    除，讓我公司一段時間不能出貨，造成我公司蒙受損失。…
    她刪除我公司出貨裝船單及包裝明細等資料…我公司電腦資
    料置於我公司。在95年2月6日9時30分許，她刪除我公司資
    料，原因是我要她離職的關係。…當時她有跟我講『要刪除
    公司的電腦資料，因為都是我做的』; 我有跟她講：『那是
    公司的資料，屬於公司的財產』，也是故意這麼做的」等語
    （參見96年度偵續字第339號卷第16頁）。
(三)第查，被告乙○○於偵查中即堅決否認有誣告犯行，辯稱：
    「聲請人95年2月6日離職時，將電腦桌面上之出貨明細表、
    發票、裝船通知單等資料隱藏起來讓我們找不到。因我們對
    電腦不內行，以為聲請人把檔案刪除。在協調委員會協調時
    ，我同意給她遣散費，她幫我恢復電腦，可是第二天聲請人
    來領遣散費時，卻沒有復原電腦。……是何芬蘭發現資料不
    見，找不到，我才去報警」等語，經核與證人何芬蘭於偵查
    中具結證稱：公司表單存檔在電腦桌面，聲請人過完年要辭
    職，刪除掉桌面上的檔案，後來聲請人跟被告有協調。聲請
    人協調後有回公司，點電腦的檔案給我看，還沒叫回桌面前
    ，被告就進公司，跟聲請人又吵了起來，我就去做自己的事
    情，後來聲請人就走了。聲請人離開公司後，我有跟被告講
    ，聲請人沒有把檔案叫回桌面。聲請人雖有教伊由何途徑進
    去找資料，但因伊沒有記住檔案路徑，嗣後也無法再自惠立
    公司電腦找到該檔案，目前都是拿舊資料自己畫表單等語相
    符（以上參見96年1月3日檢察官偵查筆錄）。
(四)再查，依聲請人於95年5月15日之供述：「（問：你有無在
    協調會承認刪除資料？）是被告要我還原資料，所以協調官
    員要我幫被告復原，我基於要資遣費才答應。隔天到公司，
    我沒有碰電腦，只有教何芬蘭如何把資料叫出來，後來該資
    料都在電腦裡找到。…被告與何芬蘭都不會電腦。95年2月
    23日當天是我教何小姐才找到資料，所以我沒有刪除該資料
    」等語（參見96年度偵續字第339號卷第22頁）及被告於偵
    查中證稱：「我只會（一般）操作。公司資料平常都放在桌
    面，只要一按就會出來，但比較深的我就不會」（參見96年
    5月29日偵查筆錄）；「（問：你告聲請人把檔案資料刪除
    ？）是。因為桌面上的資料不見了，葉把檔案隱藏。（問：
    但是何芬蘭說有路徑可以找的到資料？）目前資料還是隱藏
    在電腦裡，沒有叫出來。我跟何對電腦不熟，找不到資料」
    等語一致。是證，在95年2月23日聲請人回到公司前，被告
    與證人何芬蘭等人，因均不熟諳電腦操作，於聲請人離職前
    將桌面之檔案刪除後，均無法在公司電腦中找到資料，必須
    依賴聲請人回公司以口授方式始將電腦資料叫出。故聲請人
    雖未將電腦資料刪除，亦未故意將資料隱藏，只是將原來可
    見於電腦桌面上之捷徑刪除，然就不熟諳電腦操作之被告及
    何芬蘭而言，因聲請人離職起即在電腦桌面上不見昔日之捷
    徑，從而誤會該資料已遭刪除，即未悖於情理，而被告找不
    到公司生意上急需之報表等資料，一時情急即向警方提起告
    訴，依其主觀而言，渠認為係聲請人故意刪除資料，即亦無
    所謂誣告之主觀犯意可言。而被告於95年2月23日聲請人回
    到公司後，雖已知悉聲請人其實並未真正「刪除」資料，有
    關檔案其實仍在電腦中，但因當日聲請人係在與被告又起衝
    突後匆匆離開，故被告仍不知聲請人叫出資料之正確方法，
    故仍然「找不到」資料，致認為資料雖非「刪除」，然仍屬
    「隱藏」於電腦中云云，亦只是被告在檢察官前陳述對本案
    件之主觀認知，與本案是否出於誣告無關，自不容令負罪責
    。
五、聲請意旨認為被告既已在事後給付2萬6千5百元支票乙紙交
    付聲請人收執，足證聲請人並未刪除惠立公司之電腦資料，
    否則被告焉會同意給付云云，惟依上述，該支票之給付係基
    於協調會議結論而由被告交付告訴人之資遣費，與被告在95
    年2月14日向警方提出告訴時，認為聲請人有故意刪除其檔
    案資料之主觀認知並無相關；而證人何芬蘭於偵查中所為證
    述，既經證人何芬蘭具結，且其證述內容亦無何顯然悖於事
    理之處，聲請人空言泛指證人所述不實，然又未具體說明該
    證述內容係如何不實，是其指訴亦無可採；至於聲請人於偵
    查中有無承認刪除電腦資料，檢察官有無誤會「復原」之真
    意等，尤與本件被告是否涉嫌誣告罪責並無直接相關。至於
    聲請人代理人於本院審理中陳述，被告係虛構其親眼看到聲
    請人刪除資料云云，惟查，被告於本件原無何「親眼」看見
    刪除資料之陳述，聲請人代理人之指訴即欠依據，至於被告
    警詢中陳稱：聲請人曾當面陳述要『要刪除公司的電腦資料
    ，因為都是我做的』等語，則衡情聲請人離職當日，確曾電
    話邀約其母林孟逢來到公司，而與被告間在公司有明顯衝突
    等情，業據聲請人、被告及林孟逢等人於偵查中陳明在卷，
    並有臺灣板橋地方法院檢察署95年度簡上字第856號卷宗影
    本附卷可稽，而本件之電腦檔案資料，原係在桌面上有捷徑
    可循，確係聲請人於離職前刪除該捷徑乙節，亦經聲請人於
    偵查中供認屬實，是聲請人既確有刪除電腦桌面捷徑之動作
    ，為客觀之事實，則被告於警詢中之上開供述，亦應非憑空
    捏造，尚無從遽指有何虛偽，是聲請人所持之所有理由，均
    不足以使本院產生被告應屬有罪之心證，而原臺灣臺北地方
    法院檢察署檢察官、臺灣高等法院檢察署檢察長依偵查中之
    調查結果，同認為被告並無誣告犯行，業已於不起訴處分書
    及駁回再議之理由中臚列其理由甚詳，聲請人仍執陳詞再予
    爭執，並無可取。從而，本件交付審判之聲請為無理由，應
    予駁回。
四、依刑事訴訟法第258條之3第2項前段，裁定如主文。
中    華    民    國    97    年    5     月    12    日
                  刑事第十五庭 審判長法  官  廖紋妤
                                     法  官  吳麗英
                                     法  官  楊台清
以上正本證明與原本無異。
本裁定不得抗告。
                                     書記官  陳麗津
中    華    民    國    97    年    5     月    15    日


司法院資訊處製作；財團法人民間司法改革基金會備份。
